【裁判字號】    98,審易,1653
【裁判日期】    980929
【裁判案由】    毒品危害防制條例
【裁判全文】
臺灣士林地方法院刑事判決            98年度審易字第1653號
公  訴  人  臺灣士林地方法院檢察署檢察官
被      告  甲○○
                        國民
上列被告因違反毒品危害防制條例案件，經檢察官提起公訴（98
年度毒偵字第1206號），被告於本院準備程序中就被訴之事實為
有罪之陳述，經本院裁定改依簡式程序審理，並判決如下：
    主  文
甲○○施用第二級毒品，累犯，處有期徒刑柒月。
    事  實
一、甲○○前因施用毒品案件，經本院以88年度簡上字第18號裁
    定送觀察、勒戒後，認無繼續施用毒品傾向，於民國88年3
    月30日執行完畢釋放，並經本院以88年度簡上字第18號判決
    免刑確定；復於前開觀察、勒戒執行完畢後5 年內，因再犯
    施用毒品案件，經本院以90年度毒聲字第448 號裁定送勒戒
    處所觀察、勒戒後，認無繼續施用毒品之傾向，於90年7 月
    11日執行完畢釋放出所，並由臺灣士林地方法院檢察署檢察
    官以89年度毒偵字第2602號為不起訴處分確定；又再犯施用
    毒品案件，經本院以91年度毒聲字第394 號裁定令入戒治處
    所施以強制戒治，因執行成效良好，於91年9 月25日經本院
    以91年度毒聲字第965 號裁定停止強制戒治釋放，所餘戒治
    期間並付保護管束，惟於保護管束期間內再犯施用毒品案件
    ，除經本院以91年度毒聲字第1407號裁定撤銷停止戒治，並
    由臺灣士林地方法院檢察署檢察官以91年度毒偵字第467 號
    聲請簡易判決處刑，其中戒治部分，於92年8 月31日執行完
    畢，至刑事追訴部分，經本院以91年度簡字第975 號判決判
    處有期徒刑5 月確定，又其前開保護管束期間另犯施用毒品
    罪部分，經本院以92年度易字第466 號判決判處有期徒刑6
    月確定，前揭2 罪經接續執行，於93年12月5 日縮刑期滿執
    行完畢。詎甲○○仍不知悛悔，復基於施用第二級毒品甲基
    安非他命之犯意，於98年5 月2 日某時許，在臺北市內湖區
    某姓名、年籍不詳之綽號「阿忠」友人住處，以將甲基安非
    他命置入該友人提供之玻璃球內燒烤產生煙霧後吸煙之方式
    ，施用第二級毒品甲基安非他命1 次。嗣於98年5 月3 日凌
    晨2 時50分，因其駕駛車牌號碼K4─4659號自小客車在臺北
    市○○區○○路327 號前違規停車，為警攔檢盤查，員警當
    場在該車右前座位腳踏板上查獲車上乘客蘇偉傑（涉犯持有
    毒品部分，由檢察官另案偵辦）持有之第二級毒品安非他命
    1 包（淨重0.902 公克），經警徵得甲○○之同意後，採其
    尿液送驗，因鑑驗結果呈安非他命及甲基安非他命陽性反應
    ，始查悉上情。
二、案經臺北市政府警察局信義分局報告臺灣臺北地方法院檢察
    署呈請臺灣高等法院檢察署檢察長移轉臺灣士林地方法院檢
    察署檢察官偵查起訴，並經本院改依簡式程序審理。
    理  由
一、上揭犯罪事實，業據被告甲○○於本院準備程序及審理時迭
    承不諱（參見本院卷第17頁至第18頁、第21頁），又被告為
    警查獲後在警局所排尿液，經送台灣尖端先進生技醫藥股份
    有限公司以酵素免疫分析法初驗後，再以氣相層析質譜儀法
    複驗，證實該尿液呈安非他命及甲基安非他命陽性反應，有
    該公司於98年5 月8 日出具之濫用藥物檢驗報告1 紙附卷可
    佐（附於98年度毒偵字第1441號卷第62頁）。綜上，足認被
    告自白與事實相符，可以採信，本案事證至為明確，被告犯
    行堪予認定。
二、按毒品危害防制條例於92年7 月9 日修正公布，自93年1 月
    9 日施行，其中第20條、第23條將施用毒品之刑事處遇程序
    區分為「初犯」、「5 年內再犯」、「5 年後再犯」。依其
    立法理由之說明：「初犯」，經觀察、勒戒或強制戒治，應
    為不起訴處分或不付審理之裁定；經觀察、勒戒或強制戒治
    執行完畢釋放後，「5 年內再犯」者，因其再犯率甚高，原
    實施之觀察、勒戒及強制戒治既已無法收其實效，爰依法追
    訴或裁定交付審理。至於經觀察、勒戒或強制戒治執行完畢
    釋放，「5 年後再犯」者，前所實施之觀察、勒戒或強制戒
    治已足以遮斷其施用毒品之毒癮，為期自新及協助其斷除毒
    癮，仍用「初犯」規定，先經觀察、勒戒或強制戒治之程序
    。從而，依修正後之規定，祇於「初犯」及「5 年後再犯」
    2 種情形，有其追訴條件之限制，即須於初犯經觀察、勒戒
    或強制戒治釋放後，5 年內均無施用毒品之行為，始能認其
    前所實施之觀察、勒戒或強制戒治已足遮斷毒癮，而得於5
    年後再犯時，再予適用初犯之規定，重行觀察、勒戒等程序
    。倘5 年內已經再犯，被依法追訴處罰，縱其第3 次（或第
    3 次以上）施用毒品之時間在初犯釋放5 年以後，即與「5
    年後再犯」之情形有別，且因已於「5 年內再犯」，顯見其
    再犯率甚高，原實施觀察、勒戒或強制戒治，已無法收其實
    效，自無再經觀察、勒戒及強制戒治之必要，應由檢察官逕
    行起訴，始符新法修正之本旨（最高法院95年第7 次刑事庭
    會議決議參照）。查本件被告前因施用毒品案件，經本院先
    後2 次裁定送勒戒處所觀察、勒戒後，均認無繼續施用毒品
    之傾向，分別於88年3 月30日、90年7 月11日執行完畢釋放
    ，復於5 年內先後2 度犯施用毒品罪，經本院分別判處罪刑
    確定，並於93年12月5 日執行完畢等情，有臺灣高等法院被
    告前案紀錄表在卷可稽，是本案被告所為施用毒品之犯行，
    距離前開觀察、勒戒執行完畢釋放雖已逾5 年，惟被告在上
    開觀察、勒戒執行完畢後5 年內，既已再犯施用毒品罪，並
    經追訴、處罰，揆諸前揭說明，其本次犯行即與毒品危害防
    制條例第20條第3 項所稱之「5 年後再犯」有別，是公訴人
    依法追訴，於法並無不合，本院自應依法論科。
三、查甲基安非他命為毒品危害防制條例第2 條第2 項第2 款所
    稱之第二級毒品。核被告甲○○所為，係犯毒品危害防制條
    例第10條第2 項之施用第二級毒品罪；其持有第二級毒品甲
    基安非他命進而施用，持有毒品之行為為施用毒品之當然手
    段，不另論以持有毒品罪（最高法院74年度台上字第3404號
    判例意旨參照）。被告有如事實欄所載前案科刑及執行之情
    形，有臺灣高等法院被告前案紀錄表在卷可考，其於有期徒
    刑執行完畢後5 年內，故意再犯本案有期徒刑以上之罪，為
    累犯，應依刑法第47條第1 項之規定加重其刑。爰審酌被告
    曾因施用毒品犯行而送觀察、勒戒及強制戒治，並判處罪刑
    ，仍不知悛悔，復再施用第二級毒品，顯見其無戒絕之決心
    ，惟念其施用毒品乃戕害自己身心健康，尚未危及他人，犯
    後於警詢、偵查中一度否認犯行，嗣於本院審理中坦承犯行
    之犯後態度等一切情狀，量處如主文所示之刑，以示懲儆，
    公訴人具體求處被告有期徒刑8 月，固非無見，惟本院斟酌
    前開事項，認公訴人所求刑度尚嫌過重，附此敘明。至起訴
    書所載員警於98年5 月3 日查獲被告時，扣得之甲基安非他
    命1 包（驗餘總淨重0.9017公克），公訴意旨認係案外人蘇
    偉傑持有之物，復據被告否認為其所有，核其辯詞，與蘇偉
    傑於警局初詢時供承該等毒品為其所有等語相符（參見偵卷
    第21頁背面），堪予採信，是該扣案之甲基安非他命1 包應
    認與本案論罪科刑之被告施用毒品犯行無關，爰不予諭知沒
    收，併此敘明。
據上論斷，應依刑事訴訟法第273 條之1 第1 項、第299 條第1
項前段，毒品危害防制條例第10條第2 項，刑法第11條前段、第
47條第1 項，判決如主文。
本案經檢察官張紜瑋到庭執行職務。
中    華    民    國    98    年    9     月    29    日
                  刑事第一庭法  官  吳祚丞
以上正本證明與原本無異。
如不服本判決應於收受判決後10日內向本院提出上訴書狀，並應
敘述具體理由；其未敘述上訴理由者，應於上訴期間屆滿後20日
內向本院補提理由書（均須按他造當事人之人數附繕本）「切勿
逕送上級法院」。
                            書記官  丁梅芬
中    華    民    國    98    年    9     月    29    日
附錄論罪科刑法條：
毒品危害防制條例第10條第2項
施用第二級毒品者，處 3 年以下有期徒刑。


司法院資訊處製作；財團法人民間司法改革基金會備份。
